臺灣臺中地方法院刑事裁定
111年度毒聲字第282號
聲  請  人  臺灣臺中地方檢察署檢察官
被      告  陳勝杰





上列被告因違反毒品危害防制條例案件（110年度毒偵字第3832
號），經檢察官聲請送觀察、勒戒，本院裁定如下：
    主    文
甲○○施用第二級毒品，應送勒戒處所觀察、勒戒，其期間不得逾
貳月。
    理    由
一、聲請意旨略以：被告甲○○基於施用第二級毒品之犯意，於民
    國110年9月15日8時30分許為警採尿回溯96小時內之某時，
    在不詳地點，以不詳方式，施用第二級毒品甲基安非他命1
    次。經於110年9月15日採集尿液送驗，結果呈安非他命、甲
    基安非他命陽性反應，始悉上情。爰依毒品危害防制條例第
    20條第3項、第1項規定，聲請裁定將被告送勒戒處所觀察、
    勒戒等語。
二、訊據被告矢口否認有何施用第二級毒品犯行，於偵查中辯稱
    ：伊沒有吃過安非他命，但有吃毒品咖啡包，咖啡包裡面有
    沒有安非他命伊不清楚云云（見毒偵卷第119頁至第120頁）
    。惟查：
（一）被告於110年9月15日經警同意採集尿液送驗後，檢出甲基
      安非他命、安非他命陽性反應，有採尿同意書、苗栗縣警
      察局竹南分局偵辦違反毒品危害防制條例案件尿液鑑驗代
      碼對照表、中山醫學大學附設醫院檢驗科藥物檢測中心尿
      液檢驗報告各1紙附卷得佐（見毒偵卷第61頁至第65頁）
      ，而被告於警詢時，對採尿過程表示沒有意見（見毒偵卷
      第55頁），是被告為警所採集之尿液送驗結果，確含第二
      級毒品成分之事實，堪以認定。
（二）按人體代謝原理，施用毒品後經尿液排出之時間，依施用
      量之多寡、施用者之年齡、性別及代謝功能不同而有所差
      異，一般而言，施用者在施用毒品後48小時內所排泄之尿
      液，均有可能被檢出毒品經人體代謝後之物質，且若經常
      或大量施用，則毒品經代謝後之物質由尿液排出時間約可
      延長至96小時。又按GC/MS（氣相層析質譜儀）檢驗法，
      為目前最常採用測試嫌疑人有無施用毒品之確認方法，蓋
      在良好的操作條件下，以氣相層析質譜儀作藥物及其代謝
      產物之定性及定量分析，將可排除偽陽性之可能，幾乎不
      會有偽陽性反應產生，此有行政院國軍退除役官兵輔導委
      員會臺北榮民總醫院83年4月7日（83）北總內字第03059
      號函可資參照。參以前揭函釋內容，足認被告確有在為警
      採尿前96小時內之某時，在不詳處所，以不詳之方式，施
      用第二級毒品犯行，被告辯稱未施用第二級毒品云云，自
      難採信。
（三）又按刑法上之故意，分為直接故意（確定故意）與間接故
      意（不確定故意），行為人對於構成犯罪之事實，明知並
      有意使其發生者為直接故意。行為人對於構成犯罪之事實
      ，預見其發生而其發生並不違背其本意者為間接故意；而
      間接故意與有認識的過失之區別，在於二者對構成犯罪之
      事實雖均預見其能發生，但前者對其發生並不違背其本意
      ，後者則確信其不發生。縱使被告經警採驗尿液中所呈第
      二級毒品反應，確實係因施用「毒咖啡包」所致，參以「
      毒咖啡包」常有混合含安非他命、甲基安非他命等多種毒
      品之情事，迭經媒體多所報導，被告係高中肄業，為有工
      作經驗之成年人（見毒偵卷第41頁），且自承有施用第三
      級毒品愷他命及毒咖啡包（見毒偵卷第53頁），顯示被告
      自行選擇之生活環境確屬複雜、極易接觸毒品，被告對於
      所施用毒咖啡包內，摻有第二級毒品，自非無從預見，猶
      不違背其本意而施用，其對於施用第二級毒品犯行，予以
      容任，即有不確定故意，應堪以認定，被告所辯不足採信
      。綜上所述，本案事證明確，被告施用第二級毒品之行為
      ，洵堪認定。
三、按犯第10條之罪者，檢察官應聲請法院裁定，或少年法院（
    地方法院少年法庭）應先裁定，令被告或少年入勒戒處所觀
    察、勒戒，其期間不得逾2月。觀察、勒戒後，檢察官或少
    年法院（地方法院少年法庭）依據勒戒處所之陳報，認受觀
    察、勒戒人無繼續施用毒品傾向者，應即釋放，並為不起訴
    之處分或不付審理之裁定；認受觀察、勒戒人有繼續施用毒
    品傾向者，檢察官應聲請法院裁定或由少年法院（地方法院
    少年法庭）裁定令入戒治處所強制戒治，其期間為6個月以
    上，至無繼續強制戒治之必要為止。但最長不得逾1年。依
    前項規定為觀察、勒戒或強制戒治執行完畢釋放後，3年後
    再犯第10條之罪者，適用前二項之規定。受觀察、勒戒或強
    制戒治處分之人，於觀察、勒戒或強制戒治期滿後，由公立
    就業輔導機構輔導就業，毒品危害防制條例第20條定有明文
    。又本次修正之毒品危害防制條例第20條第3項及第23條第2
    項，雖僅將原條文之再犯期間由「5年」改為「3年」，惟鑑
    於採取傳統刑事機構式處遇，將施用毒品者監禁於監獄內，
    僅能短期間防止其接觸毒品，因慣用毒品產生之「心癮」根
    本無法根除，並慮及毒品危害防制條例施行多年累積之戒毒
    經驗及實效，暨逐步擴充之醫療、戒癮機構、專業人力、社
    區支援系統等資源，尤以本次同條例第24條修正，擴大檢察
    官對施用毒品者附條件緩起訴處分之範圍，使其能視個案具
    體情形給予適當多元社區處遇。準此，本次修正後對於施用
    毒品者之思維，自應與時俱進，擺脫以往側重於「犯人」身
    分之處罰，著重其為「病患」之特質，並以「治療」疾病為
    出發點，重新評價前揭所謂「3年後再犯」之意義。基於憲
    法應保障人民之生存權，及根據每個國民生存照顧需要提供
    基本給付之理念，為協助施用毒品者戒除毒癮復歸社會，對
    於經監獄監禁處遇後仍再犯之施用毒品者，更應恢復以機構
    內、外之治療協助其戒除毒癮。此即本次修正毒品危害防制
    條例第20條第3項關於施用毒品者所謂「3年後再犯」係何所
    指之立法真諦。換言之，除檢察官優先適用第24條命附條件
    緩起訴處分處遇（不論幾犯，亦無年限）外，對於施用毒品
    初犯者，即應適用第20條第1項、第2項為機構內之觀察、勒
    戒或強制戒治；若於上開機構內處遇執行完畢釋放後，於「
    3年內再犯」者，依第23條第2項規定，應依法追訴；倘於「
    3年後再犯」自應再回歸到傳統醫療體系機構內重為觀察、
    勒戒或強制戒治之治療。是對於戒除毒癮不易者，唯有以機
    構內、外處遇及刑事制裁等方式交替運用，以期能控制或改
    善其至完全戒除毒癮。從而，現行毒品危害防制條例既認施
    用毒品者具有「病患性犯人」特質，強調「治療勝於處罰」
    、「醫療先於司法」，則對於毒品危害防制條例第20條第3
    項及第23條第2項所謂「3年後（內）再犯」，應跳脫以往窠
    臼，以「3年」為期，建立「定期治療」之模式。其規定中
    所謂「3年後再犯」，只要本次再犯（不論修正施行前、後
    ）距最近1次觀察、勒戒或強制戒治執行完畢釋放，已逾3年
    者，即該當之，不因其間有無犯第10條之罪經起訴、判刑或
    執行而受影響，有最高法院刑事大法庭109年度台上字第382
    6號判決意旨可參。
四、被告前曾因施用毒品案件，經裁定送勒戒處所觀察勒戒後，
    於105年11月10日入勒戒所，於105年12月20日因無繼續施用
    傾向出所，經臺灣臺中地方檢察署檢察官以105年度毒偵字
    第2826號為不起訴處分等情，有臺灣高等法院被告前案紀錄
    表在卷可稽。被告於前揭觀察勒戒、強制戒治完畢釋放後3
    年後施用第二級毒品，依毒品危害防制條例第20條第3項規
    定，應適用同條第1項之規定，裁定令入勒戒處所施以觀察
    、勒戒。聲請人依毒品危害防制條例所為本件聲請，核屬有
    據，應予准許。
五、爰依毒品危害防制條例第20條第3項、第1項，觀察勒戒處分
    執行條例第3條第1項，裁定如主文。
中　　華　　民　　國　　111 　年　　3 　　月　　23　　日
                刑事第十八庭  法  官  張美眉
以上正本證明與原本無異。
如不服本裁定，應於收受送達後5日內向本院提出抗告狀。（應
附繕本）
　　　　　　　　　　　　　　　書記官  薛美怡　　　　　 
中　　華　　民　　國　　111 　年　　3 　　月　　23　　日